臺灣新竹地方法院民事裁定  
110年度消債更字第47號
聲  請  人  
即債務人    王嘉莉  

代  理  人  曾鈞玫律師
相  對  人  台北富邦商業銀行股份有限公司


法定代理人  程耀輝  





相  對  人  新竹第三信用合作社

法定代理人  黃福億  
相  對  人  聯邦商業銀行股份有限公司


法定代理人  李憲章  

相  對  人  玉山商業銀行股份有限公司


法定代理人  黃男州  

代  理  人  朱逸君  
相  對  人  台新國際商業銀行股份有限公司


法定代理人  吳東亮  

相  對  人  安泰商業銀行股份有限公司


法定代理人  丁予康  



相  對  人  中國信託商業銀行股份有限公司


法定代理人  利明献  



相  對  人  李唯喻  
相  對  人  王韜懿  

相  對  人  裕富數位資融股份有限公司

法定代理人  許國興  



相  對  人  吳俊龍  
相  對  人  李詩榆  
相  對  人  新加坡商艾星國際有限公司台灣分公司

法定代理人  曾慧雯  


相  對  人  滙誠第二資產管理股份有限公司

法定代理人  莊仲沼  


相  對  人  滙誠第一資產管理股份有限公司

法定代理人  莊仲沼  


上列當事人因消費者債務清理條例聲請更生事件，本院裁定如下
：
　　主　文
債務人乙○○自中華民國一一○年九月二十四日上午十一時起開始
更生程序。
命司法事務官進行本件更生程序。
　　理　由
一、按債務人對於金融機構負債務者，在聲請更生或清算前，應
    向最大債權金融機構請求協商債務清償方案，或向其住、居
    所地之法院或鄉、鎮、市、區調解委員會聲請債務清理之調
    解，消費者債務清理條例（下稱消債條例）第151條第1項定
    有明文。次按，債務人不能清償債務或有不能清償之虞，且
    無擔保或無優先權之債務總額未逾新臺幣（下同）12,000,0
    00元者，於法院裁定開始清算程序或宣告破產前，得向法院
    聲請更生；法院開始更生程序之裁定，應載明其年、月、日
    、時，並即時發生效力，消債條例第3條、第42條第1項、第
    45條第1項分別定有明文。法院裁定開始更生或清算程序後
    ，得命司法事務官進行更生或清算程序，必要時得選任律師
    、會計師或其他適當之自然人或法人一人為監督人或管理人
    ，同條例第16條第1項亦有明文。
二、本件聲請意旨略以：
　　聲請人前因前夫賭博積欠債務、花店經營周轉不靈，有不能
    清償債務之情事，而積欠債務總額共計6,880,335元，聲請
    人前於本院向債權人聲請債務前置調解，聲請人當庭聲請核
    發調解不成立證明書，為此，爰依消債條例請求裁定准許更
    生等語。
三、經查：
㈠、聲請人提出本件更生之聲請前，曾於民國（下同）109年9月
    間向債權人聲請債務前置調解未能成立，此有調解不成立證
    明書附卷可稽（本院卷第31頁）。嗣聲請人向本院聲請清算
    ，因有消債條例第82條所定情形，經本院以109年度消債清
    字第52號裁定駁回其聲請，堪認聲請人已依消債條例之規定
    聲請前置調解而未能成立，且未經裁定開始清算程序或宣告
    破產。是以，本件聲請人所為本件更生聲請可否准許，即應
    綜衡聲請人之全部收支、信用、財產及勞力（技術）、年齡
    等狀況，審究其現況是否有不能清償債務或有不能清償之虞
    之情事而定。
㈡、關於聲請人之財產收入及支出部分：聲請人名下有1筆持分土
    地、11筆個人有效保單及13筆現存團體保險，此有本院依職
    權調查聲請人之法務部—高額壽險資訊連結作業表及稅務電
    子閘門財產所得調件明細表等件附卷可憑（本院卷第299-30
    4頁）；聲請人陳稱其自行開設花店，每月收入平均45,873
    元，則本院暫以每月收入45,873元作為計算聲請人目前償債
    能力之依據；另聲請人主張其每月生活必要支出為：膳食費
    7,500元、電話費及衣物日常支出2,000元、勞健保費及意外
    險保費3,785元、交通費2,000元、未成年子女甲○○扶養費12
    ,000元、父親扶養費5,000元，總共32,285元（本院卷第262
    -264頁）。關於兒子扶養費12,000元部分，聲請人主張甲○○
    之生父未認領子女，雙方亦無往來，故由聲請人獨自扶養等
    語，核與戶籍謄本所載相符，堪認聲請人主張單獨扶養甲○○
    一情屬實；父親扶養費5,000元部分，經查聲請人父親名下
    無財產或工作收入，每月僅領有老年津貼3,000元，應有受
    扶養之必要，雖另有扶養義務人王睿祥，然其多次進出監獄
    ，實無履行扶養義務之可能，故聲請人未將王睿祥列計分擔
    範圍，應屬合理。至聲請人其餘生活支出，雖未提出全部憑
    證以資證明，但尚與一般生活水準所應支出之金額相當，且
    未逾衛生福利部公告臺灣省110年度每人每月之必要生活費
    用，包含負擔扶養2人之標準47,837元（110年度每月生活所
    必需〈必要生活費用〉數額一覽表），則本件聲請人每月生活
    必要支出即膳食費7,500元、電話費及衣物日常支出2,000元
    、勞健保費及意外險保費3,785元、交通費2,000元、未成年
    子女甲○○扶養費12,000元、父親扶養費5,000元，總計32,28
    5元，洵堪認定。
㈢、從而，本院審酌聲請人每月收入45,873元，扣除每月必要生
    活支出32,285元後，賸餘13,588元可供清償，固可負擔最大
    債權銀行中國信託商業銀行股份有限公司提出每月清償9,70
    0元之還款條件，惟考量聲請人除積欠金融機構債務外，尚
    積欠多家資產管理公司債務未能納入前置調解方案一併整合
    清償，皆須額外個別協議還款，聲請人應無力同時負擔金融
    機構及資產管理公司之債務，更遑論聲請人現積欠之債務，
    其利息部分等仍持續增加中，堪認聲請人客觀上經濟狀況已
    有不能清償債務之情形，而有藉助更生制度調整其與債權人
    間之權利義務關係以重建其經濟生活之必要。
四、綜上所述，聲請人係一般消費者，其已達不能清償債務之程
    度，其中無擔保或無優先權之債務未逾12,000,000元，且未
    經法院裁定開始清算程序或宣告破產；又查無消債條例第6
    條第3項、第8條或第46條各款所定駁回更生聲請之事由存在
    ，則聲請人聲請更生，應屬有據。本件聲請人聲請更生既經
    准許，併依上開規定命司法事務官進行本件更生程序，爰裁
    定如主文。至聲請人於更生程序開始後，應提出足以為債權
    人會議可決或經法院認為公允之更生方案以供採擇，而司法
    事務官於進行本件更生程序、協助債務人提出更生方案時，
    亦應依債務人之薪資變化、社會常情及現實環境衡量債務人
    之償債能力，並酌留其生活上應變所需費用，進而協助債務
    人擬定允當之更生方案，始符消債條例重建債務人經濟生活
    之立法目的，附此敘明。　　　
中　　華　　民　　國　　110 　年　　9 　　月　　24　　日
　　　　　　　　　民事第二庭　　法　官　林麗玉
以上正本係照原本作成。
本件不得抗告。
中　　華　　民　　國　　110 　年　　9　 　月　　24  　日
　　　　　　　　　　　　　　　  書記官　郭春慧